臺灣臺中地方法院刑事判決
111年度訴字第821號
公  訴  人  臺灣臺中地方檢察署檢察官
被      告  簡慈賢




上列被告因詐欺案件，經檢察官提起公訴（111年度偵字第3197
號），茲被告於準備程序中就被訴事實為有罪之陳述，受命法官
於聽取當事人之意見後，由本院合議庭裁定由受命法官獨任進行
簡式審判程序，判決如下：
    主  文
簡慈賢以網際網路對公眾散布而犯詐欺取財罪，處有期徒刑捌月
。
未扣案之犯罪所得新臺幣壹萬伍仟柒佰元沒收，於全部或一部不
能沒收或不宜執行沒收時，追徵其價額。
    犯罪事實
一、簡慈賢明知其並無汰換之舊電腦可供販售，竟意圖為自己不
    法之所有，基於以網際網路對公眾散布而犯詐欺取財之犯意
    ，於民國109年12月中旬前某日，經由網際網路在多數人得
    以自由瀏覽之Discord軟體之「劍靈龍堂霸主」群組中及臉
    書社群網站，使用暱稱「端木」名義，刊登銷售電腦、顯示
    卡等商品之不實訊息，張翊湘透過前開群組友人知悉簡慈賢
    張貼之舊電腦銷售資訊，於110年1月初以LINE通訊軟體與「
    端木」聯繫，「端木」佯裝與張翊湘談定購買電腦數量及配
    備內容，致張翊湘陷於錯誤，即按簡慈賢要求於110年1月29
    日12時13分及同年2月25日18時18分匯款新臺幣（下同）8,7
    00元及7,000元至簡慈賢申辦使用之中華郵政股份有限公司
    帳號00000000000000號帳戶內，後至雙方約定寄送電腦之日
    ，簡慈賢又以車禍住院拖延，直至無法聯繫，始知受騙。
二、案經張翊湘訴由新北市政府警察局板橋分局移送臺灣臺中地
    方檢察署檢察官偵查起訴。
    理  由
壹、認定犯罪事實所憑之證據及理由：
    上揭犯罪事實業據被告於本院準備程序與審理時均坦承不諱
    （見本院卷第60頁、第69頁），核與證人即告訴人張翊湘於
    警詢與偵查中（見偵卷第25頁至第28頁、第135頁至第139頁
    ）之證述情節相符，並有內政部警政署反詐騙諮詢專線紀錄
    表、花蓮縣警察局花蓮分局自強派出所受理各類案件紀錄表
    、受(處)理案件證明單、受理詐騙帳戶通報警示簡便格式表
    、金融機構聯防機制通報單、通聯調閱查詢單、被告郵局帳
    戶之開戶資料及交易明細、被告郵局帳戶之存摺封面截圖照
    片、網路轉帳交易明細截圖照片、行動電話LINE通訊軟體對
    話紀錄截圖照片附卷可稽（見偵卷第37頁至第49頁、第55頁
    至第73頁、第83頁至第84頁），足認被告自白與事實相符，
    應堪採信，本案事證明確，被告犯行洵堪認定。
貳、論罪科刑
一、核被告所為，係犯刑法第339條之4第1項第3款以網際網路對
    公眾散布而犯詐欺取財罪。
二、法院於審酌被告是否適用累犯規定而加重其刑時，訴訟程序
    上應先由檢察官就前階段被告構成累犯之事實，以及後階段
    應加重其刑之事項，主張並具體指出證明方法後，法院才需
    進行調查與辯論程序，而作為是否加重其刑之裁判基礎。前
    階段構成累犯事實為檢察官之實質舉證責任，後階段加重量
    刑事項為檢察官之說明責任，均應由檢察官分別負主張及具
    體指出證明方法之責（最高法院110年度台上字第5660號刑
    事判決參照）。查被告於本案構成累犯之前提事實，被告於
    本院審理時表示沒有意見（見本院卷第69頁），並有矯正簡
    表、被告之臺灣高等法院被告前案紀錄表在卷可參；而就應
    否加重其刑之說明責任，檢察官亦於本院審理時指出被告於
    106年間犯詐欺罪，經臺灣士林地方法院判決判處有期徒刑2
    月，於107年2月9日執行完畢，本案構成累犯。是以，被告
    前因詐欺案件，經臺灣士林地方法院以106年度士簡字第237
    號簡易判決判處有期徒刑2月確定，於107年2月9日執行完畢
    ，5年以內故意再犯本件有期徒刑以上之罪，為累犯，審酌
    被告前經判刑確定後再犯相同類型之本案，顯見其前罪之徒
    刑執行無成效，對刑罰反應力薄弱，爰依刑法第47條第1項
    規定加重其刑。
三、按犯罪之情狀顯可憫恕，認科以最低刑度仍嫌過重者，得酌
    量減輕其刑，刑法第59條定有明文。其所謂「犯罪之情狀」
    ，應就犯罪一切情狀（包括第57條所列舉之10款事項），予
    以全盤考量，審酌其犯罪有無可憫恕之事由，有無特殊之原
    因與環境，在客觀上足以引起一般同情，以及宣告法定最低
    度刑，是否猶嫌過重等資為判斷。又加重詐欺案件中，同為
    詐欺取財之人，其原因動機不一，犯罪情節未必盡同，所造
    成危害社會之程度自屬有異，於此情形，倘依其情狀處以適
    當徒刑，即足以懲儆，並可達防衛社會之目的者，自非不可
    依客觀之犯行與主觀之惡性二者加以考量其情狀，是否有可
    憫恕之處，適用刑法第59條之規定酌量減輕其刑，期使個案
    裁判之量刑，能斟酌至當，符合比例原則（最高法院95年度
    台上字第6157號判決意旨參照）。查被告所犯之刑法第339
    條之4第1項第3款以網際網路對公眾散布而犯詐欺取財罪，
    法定刑為「1年以上7年以下有期徒刑，得併科1百萬元以下
    罰金」，不可謂不重，於此情形，倘依其情狀處以1年以下
    有期徒刑，即足以懲儆，並可達防衛社會目的者，自非不可
    依客觀犯行與主觀惡性二者加以考量其情狀，是否有可憫恕
    之處，適用刑法第59條規定酌量減輕其刑，期使個案裁判量
    刑，符合比例原則。被告在網路刊登虛偽販賣物品的訊息，
    可能導致多數瀏覽民眾陷於錯誤而受騙，雖有不該，然被告
    並非參加詐欺集團，且被告以自己帳號透過電腦連結到網路
    刊登詐騙訊息，請告訴人轉帳到被告帳戶內，甚為容易遭警
    循線查獲，與其他網路詐欺犯罪者利用公共網路、境外網頁
    或人頭帳戶對公眾進行詐欺之集團性或組織性之犯罪相比，
    被告惡性顯然較低，得款金額亦非鉅，犯罪情節及所生損害
    尚非重大，是依被告犯罪之具體情狀、告訴人之財產受損程
    度等情以觀，縱就被告所犯以網際網路對公眾散布而犯詐欺
    取財罪，宣告法定最低刑度有期徒刑1年，仍嫌過重，客觀
    上足以引起一般同情，實有情輕法重之失衡而顯可憫恕之處
    ，爰就被告所犯以網際網路對公眾散布而犯詐欺取財罪之犯
    行，依刑法第59條規定酌減其刑，並依法先加後減之。
四、爰以行為人之責任為基礎，審酌被告前有侵占、詐欺、竊盜
    、不能安全駕駛等案件，經法院判決判處罪刑確定之前科紀
    錄，有臺灣高等法院被告前案紀錄表在卷可查，素行非佳，
    被告年紀尚輕，不思循正當途徑獲取財物，竟因貪圖不法利
    益，率而對告訴人施詐以獲取財物，價值觀念實有偏差，損
    害告訴人之財產法益，妨害社會正常交易秩序及人我間之互
    信基礎，行為應予非難；惟念其犯後終能坦承犯行，態度尚
    可，並考量被告犯行所獲取之利益、犯罪之動機、目的、手
    段，迄今尚未與告訴人達成和解，暨其為國中肄業，現受僱
    從事工程業，家庭經濟狀況貧寒等一切情狀（見本院卷第70
    頁），量處如主文所示之刑。
參、沒收部分
    查告訴人2次匯款至被告帳戶8,700元及7,000元，均為被告
    犯罪所得，且均未扣案，應依刑法第38條之1第1項前段、第
    3項規定宣告沒收，於全部或一部不能沒收或不宜執行沒收
    時，追徵其價額。
據上論斷，依刑事訴訟法第273條之1第1項、第299條第1項前段
，刑法第339條之4第1項第3款、第47條第1項、第59條、第38條
之1第1項前段、第3項，刑法施行法第1條之1第1項，判決如主文
。
本案經檢察官徐雪萍提起公訴，檢察官宋恭良到庭執行職務。  
中　　華　　民　　國　　111 　年　　7 　　月　　26　　日
                  刑事第十一庭  法  官  許曉怡
以上正本證明與原本無異。
如不服本判決應於收受判決後20日內向本院提出上訴書狀，並應
敘述具體理由；其未敘述上訴理由者，應於上訴期間屆滿後20日
內向本院補提理由書（均須按他造當事人之人數附繕本）「切勿
逕送上級法院」。
告訴人或被害人如不服判決，應備理由具狀向檢察官請求上訴，
上訴期間之計算，以檢察官收受判決正本之日起算。
                                書記官  陳慧君
中　　華　　民　　國　　111 　年　　7 　　月　　26　　日
附錄本案論罪科刑法條
中華民國刑法第339條之4第1項第3款
犯第339條詐欺罪而有下列情形之一者，處1年以上7年以下有期
徒刑，得併科1百萬元以下罰金：
三、以廣播電視、電子通訊、網際網路或其他媒體等傳播工具，
    對公眾散布而犯之。